臺灣高等法院臺南分院刑事判決　　　　　　　九十二年度上訴字第一三六七號　Ｃ
　　　上　訴　人
　　　即　被　告　甲　○　○
　　　共　　　同
　　　選任辯護人　曾　柏　暠　律師
右上訴人因偽造文書等案件，不服中華民國九十二年九月十五日臺灣臺南地方法院九
十一年度訴字第二九六號第一審判決（起訴案號：臺灣臺南地方法院檢察署八十九年
偵字第一０四四八號、九十年偵字第七一三五號、九十一年偵字第二五三二號），提
起上訴，本院判決如左：
      主      文
原判決關於甲○○、乙○○部分均撤銷。
甲○○、乙○○共同連續行使偽造私文書，足以生損害於他人，甲○○處有期徒刑壹
年，乙○○處有期徒刑柒月。附表所示信用卡肆張及簽帳單上偽造署押均沒收。
      事      實
一、緣乙○○（綽號阿吉）與李志靖（綽號靖仔，業經判處有期徒刑一年確定）二人
    ，因與卓海煌（另由高雄地院審理）熟識，於言談中得知卓海煌從事偽造信用卡
    行為，李志靖乃與甲○○、許良興（以上二人，各經判處有期徒刑一年確定）、
    乙○○四人，共同意圖為自己不法之所有，基於概括之犯意，於民國（下同）八
    十九年八月底某日，共同集資前往台南市○○路○段二九八號大樓前，向卓海煌
    購得附表編號01至04所示偽造信用卡四張（原申請人姓名，依序林春連、李旺奇
    、吳發明、溫俊勝），李志靖、乙○○、許良興、甲○○購得上開偽造信用卡後
    ，即共同基於偽造文書之概括犯意，先於附表編號01至04所示四張偽造信用卡背
    面，偽簽附表編號01至04所示原申請人林春連、李旺奇、吳發明、溫俊勝之署押
    ，並自八十九年八月卅一日起，至八十九年九月九日止，連續持上開偽造信用卡
    ，至附表編號01至03所示地點刷卡消費購物，並在信用卡簽帳單上，偽簽附表所
    示原申請人之姓名，持以行使，交付各該商店，足生損害於上開信用卡之發卡銀
    行及真正持卡人。渠等計以前開方式，消費十三次，共購得附表所示物品，計值
    新台幣（下同）十八萬零二百元（其中第十三次消費三萬六千元，已著手但未盜
    刷得逞，故未計入消費金額），渠等再將詐得汽車音響，以市價約五折五至六折
    價格售給卓海煌；另詐購所得煙酒，則以進貨價八折（約市價五至六折）售給吳
    聰慧（經判處有期徒刑六月確定），變現花用。
二、嗣於八十九年九月九日下午二時卅分時許，甲○○、乙○○、許良興三人，共同
    駕駛Ｙ九─七四九九號小客車，在台南縣新營市○○路四十四號「正泰電器商行
    」，由甲○○進入店內，另許良興、乙○○二人在外坐於Ｙ九─七四九九號小客
    車等候接應，當甲○○以上開附表編號03所示偽造信用卡，消費電器用品三萬六
    千元，於刷卡時，為店家發覺可疑，而報警前來，甲○○見警前來，乃將該附表
    編號03所示偽造信用卡丟棄路旁，而未得逞。旋警方即於在外等候許良興身上，
    扣得附表編號04所示偽造信用卡一張。
三、案經台南縣警察局報請及台灣台南地方法院檢察署檢察官自動檢舉偵查起訴。
      理      由
一、右揭事實，業據上訴人即被告甲○○、乙○○於本院審理時自白，核與同案被告
    許良興、李志靖於警偵訊及原審自白，大致相符，且有簽帳單、統一發票、照片
    在卷可稽（詳如附表編號01至04所示證據欄）。被告自白，核與事實相符。是被
    告犯行，事證明確，均堪認定。
二、查被告於八十九年九月九日行為後，於九十年六月二十日總統以華總一義字第
    9000120760號令公布增訂刑法第二百零一條之一，其中該條第二項規定：行使前
    項偽造、變造之信用卡、金融卡、儲值卡或其他相類作為簽帳、提款、轉帳或支
    付工具之電磁紀錄物，或意圖供行使之用，而收受或交付於人者，處五年以下有
    期徒刑，得併科三萬元以下罰金。本件被告最後行為時間為八十九年九月九日，
    係在九十年六月廿日上開條文增訂之前，而行使偽造信用卡之行為，本質含有詐
    欺之目的，故單純行使偽造信用卡之行為，至少構成詐欺罪，即新法修訂前行使
    偽造信用卡之罪名，通常以詐欺罪之型態呈現，修正後之獨立罪名，雖與詐欺罪
    名不同，但因新舊法均認定行使偽造信用卡有罪，故仍有比較新舊法問題，依舊
    法即刑法第三百三十九條詐欺罪，其法定刑較新法即刑法第二百零一條之一第二
    項之法定刑為輕，依刑法第二條第一項但書規定，自應適用有利於被告之舊法即
    刑法第三百三十九條（臺灣士林地方法院九一年二月六日座談會參照），合先說
    明。
三、論罪法條部分
  (一)次查被告甲○○、乙○○與許良興、李志靖四人，共同集資收購偽造信用卡，於
    購得偽造信用卡後在信用卡背面簽名欄，偽造原申請人署押，進而持以購物消費
    ，並於消費後在簽帳單上偽造原申請人署押，再將簽帳單交給特約商店。核被告
    渠等持附表編號01至03（計有十三次）所示偽造信用卡（偽卡背面已偽簽原申請
    人姓名）用以購物行為，係犯刑法第二百十六條、第二百二十條第一項、第二百
    十條行使偽造「準」私文書罪（計連續十三次行使偽造「準」私文書）。至被告
    渠等於偽造信用卡背面偽簽原申請人姓名部分，足以表示其與發卡公司立契守約
    ，及於使用時供特約商店核對身分等用意之證明，雖屬刑法第二百二十條第一項
    、第二百十條偽造準私文書（含被告等於附表編號04偽造信用卡背面偽簽原申請
    人姓名部分），然該偽造準私文書行為，為被告所犯刑法第二百十六條、第二百
    二十條第一項、第二百十條行使偽造「準」私文書行為吸收，不另論罪（臺灣高
    等法院暨所屬法院九十年法律座談會參照）。
  (二)又被告渠等於附表編號01至03所示十二次消費盜刷後，在簽帳單上偽簽原申請人
    姓名，將該簽帳單交給不知情之店員，據以取得所購之物，係犯刑法第二百十六
    條、第二百十條行使偽造私文書罪（連續十二次行使偽造私文書）、第三百三十
    九條第一項詐欺取財罪（連續十二次詐欺取財）。其中被告所犯偽造私文書，依
    上開吸收關係之法理，亦僅論以刑法第二百十六條、第二百十條行使偽造私文書
    罪。又被告持附表編號03所示偽造信用卡，提出進行第十三次消費行為時，被告
    雖已消費，但尚未於簽帳單上偽簽原申請人姓名，即為警查獲，被告此部分行為
    ，顯已著手於詐欺行為而未遂，係犯刑法第三百三十九條第三項、第一項詐欺取
    財未遂罪（提出偽造信用卡行使部分，係犯行使偽造「準」私文書，已於前論述
    ），依刑法第二十六條前段規定，減輕其刑。又被告甲○○、乙○○與許、李志
    靖四人，所為上開犯行，彼此間有犯意聯絡及行為分擔，應論以共同正犯。
  (三)被告甲○○、乙○○等人，先後多次詐欺取財行為（十三次，含詐欺未遂部分）
    ，均時間緊接，所犯基本構成要件相同罪名，顯係基於概括犯意反覆為之，為連
    續犯，應依刑法第五十六條規定，論以詐欺取財一罪，並依法加重其刑。又被告
    先後十三次行使偽造「準」私文書與先後十二次行使偽造私文書，均時間緊接，
    犯意概括，罪名相同，亦應依刑法第五十六條連續犯規定，論以連續行使偽造私
    文書一罪，並加重其刑。又被告甲○○、乙○○等人，所犯連續行使偽造私文書
    罪與連續詐欺取財罪，有方法結果之牽連關係，為牽連犯，應依刑法第五十五條
    規定，從一重以連續行使偽造私文書罪處斷。
四、原審以被告二人罪證明確，因予論罪科刑，固非無見。惟查：(一)本件被告行為後
    刑法已增訂刑法第二百零一條之一，被告行為新舊法，均有處罰，自應予比較，
    已如前述，原判決未予比較，即遽予論罪科刑，顯有疏失。(二)又被告購買偽造信
    用卡後，先在偽造信用卡背面偽簽原申請人姓名，再提出消費，已觸犯刑法第二
    百十六條、第二百二十條、第二百十條行使偽造準私文書罪，原判決未予論述，
    自有未當。(三)又被告持附表編號03所示偽造信用卡，進行附表第十三次消費行為
    時，尚未刷卡成功，即為警查獲，該部分被告所為，僅犯刑法第三百三十九條第
    三項、第一項詐欺取財未遂罪，原判決未予論述，亦有未洽。(四)又被告係於八十
    九年八月底，購得附表所示偽造信用卡，原判決就被告於何時，取得附表偽造信
    用卡，事實欄未明確認定，於犯罪法條適用，至有影響，且被告究以附表所示偽
    造信用卡，詐取金額多少？原判決未認定，於被告科刑之裁量，當有影響，均有
    可議。被告上訴意旨，指原判決量刑過重，求給予緩刑宣告云云。然被告購買偽
    造信用卡，用以詐欺消費，次數多達十三次，並詐得十八萬零二百元，所得金額
    匪少，且惡意使用偽造信用卡行為，嚴重擾亂金融秩序，量刑不能輕縱，更不宜
    給予緩刑。被告上訴意旨，認量刑過重，求給予緩刑宣告，固無理由。惟原判決
    既有可議，即屬無可維持，自應由本院將原判決，關於被告甲○○、乙○○部分
    ，均撤銷改判。爰審酌被告甲○○、乙○○犯罪動機、目的、手段及品性、生活
    狀況、智識程度、犯罪所生損害暨犯後坦承犯行，態度尚佳等一切情狀，就被告
    甲○○量處有期徒刑一年；就被告乙○○量處有期徒刑七月，以資懲儆。
五、又附表編號01、02所示偽造信用卡未扣案，附表編號03所示偽造信用卡，則經被
    告甲○○丟棄，然附表編號01至03所示偽造信用卡，均不能證明已滅失，另附表
    編號04所示偽造信用卡則已扣案，而附表編號01至04所示偽造信用卡，均為被告
    購買所得，當為被告所有，復均供被告犯罪所用，或預備供犯罪所用，爰依刑法
    第三十八條第一項第二款規定，宣告沒收。又被告於附表編號01至04所示四紙偽
    造信用卡背面，偽造署押，已因該信用卡均諭知沒收，爰不再依刑法第二百十九
    條規定，諭知宣告沒收之。至被告於附表所示簽帳單上偽造原申請人署押，依刑
    法第二百十九條規定，不問屬於犯人與否，均依法宣告沒收。至附表編號02所示
    簽帳單因逾保存期限，未經銀行保存，故已滅失，不另為沒收諭知，併此敘明。
據上論斷，應依刑事訴訟第三百六十九條第一項前段、第三百六十四條，第二百九十
九條第一項前段，刑法第二條第一項但書、第廿八條、第五十六條、第二百十六條、
第二百十條、第三百三十九條第一項、第五十五條、第二百十九條、第三十八條第一
項第二款，罰金罰鍰提高標準條例第一條前段，判決如主文。
本案經檢察官楊治宇到庭執行職務。
中    華    民    國      九十三      年      一      月      廿七      日
                                  臺灣高等法院臺南分院刑事第六庭
                                      審判長法官  蔡    崇    義
                                            法官  許    進    國
                                            法官  董    武    全
右正本證明與原本無異。
如不服本判決，應於判決送達後十日內向本院提出上訴狀，其未敘述理由者並應於提
出上訴狀後十日內向本院補提理由書（應附繕本)。
                                      法院書記官  黃    全    忠
中    華    民    國      九十三      年      二      月      二        日
附錄法條：
刑法第二百十條：
偽造、變造私文書，足以生損害於公眾或他人者，處五年以下有期徒刑。
刑法第二百十六條：
行使第二百十條至第二百十五條之文書者，依偽造變造或登載不實是向或使登載不實
事項之規定處斷。
刑法第二百二十條：
在紙上或物品上之文字、符號、圖畫、照像，依習慣或特約，足以為表示其用意之證
明者，關於本章及本章以外各罪，以文書論。
錄音、錄影或電磁紀錄，藉機器或電腦之處理所顯示之聲音、影像或符號，足以為表
示其用意之證明者，亦同。
稱電磁紀錄，指以電子、磁性或其他無法以人之知覺直接認識之方式所製成之紀錄，
而供電腦處理之用者。
刑法第三百三十九條：
意圖為自己或第三人不法之所有，以詐術使人將本人或第三人之物交付者，處五年以
下有期徒刑、拘役或科或併科一千元以下罰金。
以前項方法得財產上不法之利益或使第三人得之者，亦同。
前二項之未遂犯罰之。
附表：
┌─┬───┬────┬───┬───┬───┬─────┬────┬──
│編│卡  號│發卡銀行│負  責│偽  簽│盜  刷│盜    刷  │盜刷金額│盜
│號││原申請人│盜刷人│署  押│日  期│地    點  │(新台幣)│物
├─┼───┼────┼───┼───┼───┼─────┼────┼──
│  │      │        │      │      │(1)既遂│          │        │
│  │      │        │      │      │8.│歐美菸酒  │ 6,100元│菸酒
│  │      │        │      │      │14時52│          │        │
│  │      │        │      │      │分許  │          │        │
│  │      │        │      │      ├───┼─────┼────┼──
│  │      │        │      │      │(2)既遂│維特歐洲男│10,000元│男用
│  │      │        │      │      │8.│飾        │        │
│  │      │        │      │      ├───┼─────┼────┼──
│  │      │        │      │      │(3)既遂│衣人名店  │ 5,550元│不明
│  │      │        │      │      │8.│          │        │
└─┴───┴────┴───┴───┴───┴─────┴────┴──
┌─┬───┬────┬───┬───┬───┬─────┬────┬──
│01│4579- │台新銀行│許良興│      │(4)既遂│合歡菸酒  │ 7,870元│軒尼
│  │6107- │        │      │葉士豪│8.│          │        │酒、
│  │0741- │林春連  │甲○○│      ├───┼─────┼────┼──
│  │4909  │        │      │      │(5)既遂│          │        │
│  │      │        │      │      │8.│尚豐服飾開│11,500元│ 服
│  │      │        │      │      │15時17│發        │        │
│  │      │        │      │      │分許  │          │        │
│  │      │        │      │      ├───┼─────┼────┼──
│  │      │        │      │      │(6)既遂│健康汽車百│        │
│  │      │        │      │      │8.│貨        │16,480元│音響
│  │      │        │      │      │      │          │        │
│  │    │        │      │      ├───┼─────┼────┼──
│  │      │        │      │      │(7)既遂│          │        │
│  │      │        │      │      │9.1.│台灣陸士達│20,000元│汽車
│  │      │        │      │      │18時14│汽車音響  │        │一組
│  │      │        │      │      │分許  │          │        │
└─┴───┴────┴───┴───┴───┴─────┴────┴──
┌─┬───┬────┬───┬───┬───┬─────┬────┬──
│  │      │        │      │      │(8)既遂│          │        │
│  │      │        │      │      │9.1.│得力電子  │21,400元│電子
│  │      │        │      │      │18時52│          │        │
│  │      │        │      │      │分許  │          │        │
├─┼───┼────┼───┼───┼───┼─────┼────┼──
│  │      │        │      │      │(9)既遂│          │        │
│  │      │        │許良興│      │9.7.│正泰電器行│22,600元│電器
│  │      │        │      │      │16時許│          │        │
│  │4579- │        │與綽號│      ├───┼─────┼────┼──
│02│7100- │安泰銀行│阿明者│吳明義│(10)既遂│          │        │
│  │0230- │        │，由許│      │9.7.│美仙台商號│12,100元│洋酒
│  │4506  │李旺奇  │良興偽│      │      │          │        │
│  │      │        │簽署押│      ├───┼─────┼────┼──
│  │      │        │      │      │既遂│力升汽車  │        │
│  │      │        │      │      │9.7.│音響      │15,450元│汽車
│  │      │        │      │      │      │          │        │
└─┴───┴────┴───┴───┴───┴─────┴────┴──
┌─┬───┬────┬───┬───┬───┬─────┬────┬──
││      │        │甲○○│      │      │禾合汽車美│        │國際
│  │      │        │許良興│      │      │容百貨行。│        │車音
│  │      │        │乙○○│林文章│既遂│          │        │機、
│  │      │        │，由林│      │9.9.│由甲○○與│31,150元│片箱
│  │      │        │東山偽│      │12時許│許良興二人│        │用VC
│  │4563- │中國信託│簽署押│      │      │進入，楊勝│        │汽車
│03│1910- │商業銀行│      │      │      │吉在外等候│        │尾管
│  │0087- │        ├───┼───┼───┼─────┼────┼──
│  │0566  │吳發明  │      │      │      │正泰電器行│        │
│  │      │        │      │      │未遂│          │已消費  │汽車
│  │      │        │著手盜│尚未簽│9.9.│甲○○進入│36,000元│一組
│  │      │        │刷未遂│名    │14時30│許良興、楊│，但尚未│場為
│  │      │        │      │      │分許  │勝吉在外等│刷成，即│獲）
│  │      │        │      │      │      │，為警查獲│為警查獲│
│  │      │        │      │      │      │時，甲○○│        │
│  │      │        │      │      │      │即持卡逃離│        │
│  │      │        │      │      │      │並丟棄。  │        │
└─┴───┴────┴───┴───┴───┴─────┴────┴──
┌─┬───┬────┬───┬───┬───┬─────┬────┬──
│  │4563- │中國信託│      │      │      │於9.9.  │        │
│  │1910- │商業銀行│      │      │      │  15時許  │        │
│04│0085- │        │尚未使│      │      │在許良興身│        │
│  │3224  │溫俊勝  │用    │      │      │上查獲。  │        │
│  │      │        │      │      │      │          │        │
├─┴───┴────┴───┴───┴───┴─────┴────┴──
│                          計盜刷13次，成功12次，合計新台幣180,200元
└────────────────────────────────────
